【裁判字號】    98,交抗,1256
【裁判日期】    981231
【裁判案由】    聲明異議
【裁判全文】
臺灣高等法院臺中分院刑事裁定        98年度交抗字第1256號
抗  告  人
即受處分人  甲○○
上列抗告人即受處分人因違反道路交通管理處罰條例聲明異議案
件，不服臺灣臺中地方法院98年度交聲字第3914號，中華民國98
年10月30日所為裁定，提起抗告，本院裁定如下：
    主  文
抗告駁回。
    理  由
一、本案經本院審理結果，認原審裁定，認事用法均無不當，應
    予維持，並引用原審裁定之理由（如附件）。
二、本件抗告意旨略以：抗告人即受處分人甲○○因為酒駕違反
    規定，遭吊扣汽車駕照之處分，受處分人向法院聲明異議，
    抗告人要聲明的內容即要吊扣駕照是否要罰鍰，但豐原監理
    站人員給受處分人的申訴書沒有註明關於罰鍰的部分，受處
    分收受法院裁定書之內容，即裁定只吊扣自用小客車駕照，
    大客車部分撤銷；惟受處分人所有之職業大客車駕照，需3
    年審驗1次，因審驗逾期，監理站人員向受處分人稱，若要
    審驗，須先繳清罰鍰，受處分人激動表示，法院已為撤銷吊
    扣大客車駕照部分，為何要先繳清罰鍰，所謂一罪不兩罰，
    受處分人已接受法院處置，罰鍰與監理站有何關連。受處分
    人如今失業已有半年之久，如果1張大客車駕照，至少能維
    持家計。今法院雖裁定撤銷吊扣受處分人之職業大客車駕照
    ，但因罰鍰，有駕照等於沒有駕照，請求能予審驗受處分人
    之大客車駕照，為此提起抗告云云。
三、按聲明異議案件之處理，除準用刑事訴訟法有關規定外，依
    本辦法之規定處理之。道路交通刑事案件，其處理程序除仍
    適用刑事訴訟法有關規定外，依本辦法之規定處理之；道路
    交通案件處理辦法第4條定有明文。道路交通案件處理辦法
    雖無明文宣示不得訴外裁判，然因準用刑事訴訟法之故，基
    於不告不理原則（刑事訴訟法第268條、379條第12款後段）
    ，即不得為訴外裁判。本件經查，受處分人甲○○於民國98
    年10月9日向交通部公路總局臺中區監理所豐原監理站提出
    聲明異議狀，該聲明異議事理及具體請求內容為「本人因駕
    駛自小客車違規被吊扣聯業大客車執照、駕照為裁罰不當，
    且有違行政程序法第7條，請求撤銷原處份，關於吊扣聯業
    大客車駕照一年部分。」有該聲明異議狀在卷可查。（見原
    審卷第4頁至第5頁）核該聲明並未及於原處分關於罰鍰及施
    以道安講習之部分，受處分人既未聲明異議，基於不告不理
    原則，自不在原審及本院審查範圍（原審裁定亦有說明及此
    ），先予敘明。又關於違反行政法上義務行為，除應處罰鍰
    外，另有沒入或其他種類行政罰之處罰者，得依該規定併為
    裁處。但其處罰種類相同，如從一重處罰已足以達成行政目
    的者，不得重複裁處。行政罰法第24條第2項亦有規定。而
    其他種類行政罰，係指違反行政法上之義務應受「裁罰性」
    之「不利處分」，依行政罰法第2條規定，包括限制或禁止
    行為之吊扣證照處分。是依上開規定，原處分機關於罰鍰之
    外仍得予裁處受處分人其他種類行政罰，要無適用「一事不
    二罰」之法理。原審法院裁定撤銷原處分關於吊扣大客車職
    業駕駛執照壹年部分，另行諭知吊扣普通自用小客車駕駛執
    照壹年，認事用法，核無違誤，抗告人仍執前詞，不服原裁
    定提起抗告，其抗告為無理由，應予駁回。
據上論斷，應依道路交通案件處理辦法第26條，刑事訴訟法第41
2條，裁定如主文。
中    華    民    國    98    年    12    月    31    日
            刑事第六庭  審判長法  官   李  文  雄
                              法  官   陳  如  玲
                              法  官   邱  顯  祥
上列正本證明與原本無異。
不得再抗告。
                              書記官  許  美  惠
中    華    民    國    98    年    12    月    31    日


司法院資訊處製作；財團法人民間司法改革基金會備份。
